臺灣臺中地方法院刑事判決　　　　　　　99年度訴字第3696號
公　訴　人　臺灣臺中地方法院檢察署檢察官
被　　　告　林進孝
上列被告因違反電業法案件，經檢察官提起公訴（99年度偵字第
24420號），本院判決如下：
    主  文
林進孝改變電度表之構造，使其失效不準而竊電，處拘役參拾日
，如易科罰金，以新臺幣壹仟元折算壹日。
    事  實
一、林進孝係居住在臺中縣烏日鄉（現改制為臺中市烏日區○○
    ○路189巷160、162、164號等房屋所組成三合院（其中160
    號房屋為公廳，且160、162、164號房屋分別裝設臺灣電力
    股份有限公司之電度表各1只）後方之鐵皮屋，該鐵皮屋內
    所裝置電扇、電視機、電冰箱、洗衣機、冷氣機等用電設備
    ，自民國98年間某日起即以上址160號房屋之電度表（電號
    00-00-0000-00-0號）計算用電度數，詎林進孝為減省電費
    支出，竟意圖為自己不法之所有，基於竊電之犯意，以不詳
    方式，將上址160號房屋電度表之封印鎖加工為活動式，並
    將該電度表之電壓鉤反裝使之鬆脫後，藉以拍打控制電度表
    圓盤轉動或停止，使計量器失準，進而影響電度表度數之計
    算，以此改變電度表之構造，使其失效不準之方式，接續竊
    取臺灣電力股份有限公司之電能（實際竊電度數不詳，臺灣
    電力股份有限公司向林進孝追償自98年7月26日起至99年7月
    26日止之用電度數5089度之電費合計新臺幣[下同]2萬4580
    元）。嗣於99年7月26日14時許，臺灣電力股份有限公司稽
    查人員會同警方前往上址實地調查，始查悉上情，並扣得電
    度表及封印鎖各1個（已由臺灣電力股份有限公司人員領回
    ）。
二、案經臺灣電力股份有限公司訴由臺中縣警察局（現改制為臺
    中市政府警察局）太平分局報告臺灣臺中地方法院檢察署檢
    察官偵查起訴。
    理  由
壹、認定犯罪事實所憑之證據及理由：
一、按被告以外之人於審判外之陳述，經當事人於審判程序同意
    作為證據，法院審酌該言詞陳述或書面陳述作成時之情況，
    認為適當者，亦得為證據；當事人、代理人或辯護人於法院
    調查證據時，知有第159條第1項不得為證據之情形，而未於
    言詞辯論終結前聲明異議，視為有前項之同意，刑事訴訟法
    第159條之5定有明文。查本件認定事實所引用之證據方法（
    包括證人之證述及文書等證據），已經本院於審理時提示被
    告林進孝，被告林進孝並不爭執其證據能力（見本院100年5
    月4日審判筆錄），揆諸前揭說明，可認為同意作為證據，
    而本院審酌該等證人之證述及文書等證據作成時之情況，並
    無不宜做為證據之情事，自具有證據能力，而得採為證據，
    先予敘明。
二、訊據被告林進孝矢口否認有何竊電犯行，並辯稱：（一）伊
    居住在鐵皮屋，平常不會進出三合院，為此請求傳訊證人即
    鄰居林文箇。（二）三合院出入人口複雜，伊曾因車子停在
    那裡跟人發生糾紛，且因162號房屋住戶打麻將，伊有去檢
    舉，可能他們懷恨，所以改電度表並檢舉伊云云。
三、經查：
（一）證人即臺灣電力股份有限公司稽查人員劉昌仁於99年11月
      16日偵訊時具結證稱：（何時發現林進孝所住的烏日鄉○
      ○路189巷160號的電表有異常？）99年7月26日下午2點到
      現場，發現電表不走，後來用磁力器去量測電表，發現磁
      力偏低。（你們為何會去該戶勘查？）有工作通知單，大
      部分是人家檢舉或是異常才會有工作通知單給伊。（可否
      說明電表的情形？）封印鎖已加工為活動式。一般封印鎖
      上的鉤是要剪開才能打開，但現場封印鎖已加工為活動式
      ，隨時可能開關，電表的電壓鉤反裝，然後鬆脫，可以用
      拍打方式控制電表走或停。（有無帶該戶的用電紀錄？）
      查獲後，回復正常的電表，用電就增加。（你們後來是否
      追償電價？）追償5059度，金額2萬4850元。（從何時開
      始？）依據電業法，查獲日往前推算1年。（封印鎖上的
      圖案、文字，有無遭到破壞？）沒有，就是鉤被加工，上
      面的圖案、文字都是一樣的等語（見偵查卷第7至8頁）。
（二）證人劉昌仁於100年3月30日本院審理時具結證稱：（你於
      臺電工作內容？）稽查課稽查員。（本件烏日區○○路
      189巷160號電表是否你去稽查？）是的。（當時為何會去
      現場稽查電表？）因為伊接獲公司工作通知單，要伊去現
      場稽查。（工作通知單要你去稽查時，是以何理由讓你去
      稽查？）是說該地點有1個碾米機私接在公司的外線，另
      外有1個電表被加工過。（你到上址時，現場是否為1個三
      合院？）是的。（上址三合院一共有幾個電表？）3個。
      （提示本院卷第32頁現場照片，照片裡面現場只有2個電
      表，有何意見？）三合院正廳有1個電表，左護龍有另1個
      電表，另外一側右護龍還有1個電表。（提示本院卷第29
      頁現場圖，請指出電表位置？）就是164號的部分。（哪
      個電表出問題？）正廳的電表有問題，其餘2個沒有問題
      。（你去稽查時，被告林進孝是否在場？）伊到現場時，
      先用機器量測3個電表，其他2個沒有問題，就是本案正廳
      的電表磁力偏低。（提示警卷第14頁照片，下面照片顯示
      磁力11.7，正常應該是多少？）200到300之間，因為該電
      表磁力只有11點多，顯示電表後面的電壓鉤沒有接合，伊
      就請警察找用戶一起當場拆開電表檢查。（提示前開照片
      ，當時在場有哪些人？）照片中打赤膊的就是用戶，旁邊
      穿黑衣服的人是何人伊不知道，當時伊將電表封印鎖提示
      給用戶看。（封印鎖正常情形應該是如何？）正常情形要
      拆開必須剪斷，但是該電表封印鎖是活動的，可以隨時拔
      出來。（提示警卷第10頁用電實地調查書，其上所載用電
      設備是裝設在何處？）包括三合院公廳，且電線有拉到被
      告住的鐵皮屋，三合院公廳裡面有幾盞燈，其他的東西都
      是在鐵皮屋裡面。（依上開用電實地調查書所載用電設備
      ，除了冷氣比較耗電，一般正常的用電量為何？）當時現
      場電表的磁力只有11點多，如果沒有去拍動的話，電表永
      遠不會走，現場電壓鉤又被反裝鬆脫，如果電表沒有拍打
      就永遠不會走。（電壓鉤反裝的話，是否一定是經過人為
      處理？）電壓鉤鬆脫的話，掉下來電表就不會走，但是如
      果是反裝的話，就可用拍打的方式控制電表走或不走，所
      以反裝就一定是人為改過。（你當時有無把疑問的封印鎖
      、電表開拆，電壓鉤反裝的內容提示給被告看？）有。（
      當時被告有何反應？）他只有說不知情。（你在稽查時，
      電表是沒有在走的情形嗎？）是的。（依照卷附資料，8
      月份電費有2118元？）因為8月份是夏季用電，電費比較
      貴，且8月份的電費是算到7月底。（99年6月系爭電表仍
      有收取電費，是否代表當時電表仍有在走？）是的，因為
      伊去稽查時，電表的電壓鉤沒有接合，如果沒有去拍它，
      讓電壓鉤和螺絲接合，電表永遠都不會計費，所以可以確
      定使用者有以左右拍打的方式來控制電表是否轉動。（提
      示警卷第13頁下方照片，是否當時把電表開拆的情形？）
      是的，照片上的電壓鉤沒有與下方的螺絲接合。（99年7
      月26日你到現場稽查系爭電表，是否系爭電表第1次被稽
      查？）是的。（99年7月26日稽查之前，有無發現系爭電
      表用量異常的情形？）如果以電腦顯示用電度數資料來看
      ，看不出來，因為電表有把電線拉到鐵皮屋使用，且抄表
      是外包廠商，廠商不會跟伊說。（上址臺中市○○區○○
      路189巷160號房屋是三合院？）是ㄇ字型的三合院，正廳
      的後面就是馬路。（提示本院卷附第29頁現場照片，99年
      7 月26日調查當日，上址160號房屋有無人居住？）160號
      是三合院的公廳，162號才有人居住。（99年7月26日調查
      當日，被告林進孝有無說他住在哪裡？）當時伊看公廳沒
      有人，看到系爭電表的電線又拉到鐵皮屋，附近的人問伊
      到那裡查看是要幹什麼，伊說是要查電表看線路，附近的
      人才聯絡林進孝到場。（當時系爭電表距離林進孝住的鐵
      皮屋多遠？）10幾公尺遠，中間沒有圍牆。（提示警卷第
      10 頁用電實地調查書，上面所載用電設備，一般正常用
      電量多少？）要看冷氣吹多久，如果是冬天沒有吹冷氣，
      如果依1天用電8小時，1天大概是6度，2個月300多度。（
      99 年7月26日當天，林進孝有無告訴你何人破壞電表？）
      他說懷疑是別人破壞的，因為賭博被警察抓，他沒有說具
      體的名字，但是伊認為他的說法不實，因為一般在幫人家
      改電表要花1、2萬元，不會有人為了要害人去花1、2萬元
      請人來改電表。（99年7月26日稽查當天，發現電表被破
      壞情形為何？）封印鎖已經被改為活動式，裡面的電壓鉤
      被人反裝鬆脫。（上開破壞情形，與你一般稽查電表被破
      壞的情形是否相同？）相同。（99年7月26日稽查當日有
      無任何跡象顯示上開電表被破壞情形是何人作這些事情？
      ）伊不知道，無法判斷。（如果無法判斷，為何上開用電
      實地調查書上所寫用電人是寫林進孝？）因為伊發現該電
      表所使用的電器設備，主要是林進孝所居住的鐵皮屋。（
      本件是到烏日稽查，為何要請太平分局警察到場？）因為
      當天還有到別的地方稽查，稽查是由太平分局配合，所以
      就一直由太平分局陪同等語（見本院卷第42至45頁）。
（三）被告所居住鐵皮屋係位於臺中市○○區○○路189巷160、
      162、164號等房屋所組成三合院之後方乙節，有臺中市政
      府警察局太平分局於100年2月1日以中市太警偵字第10000
      02475號函檢送現場圖及照片在卷可稽（見本院卷第27至
      32頁），並為被告所不爭執，自堪信為真實。且臺灣電力
      股份有限公司臺中區營業處因於99年7月23日接獲密告電
      話表示位於臺中市○○區○○路189巷160號房屋疑有竊電
      情事，遂派員前往追查，經證人劉昌仁會同警方於99年7
      月26日14時許前往上址，並通知用電人即被告到場，進行
      實地調查，發現以裝設在上址160號房屋之電度表（電號
      00-00-0000-00-0號）計算用電度數乃包括：單聯插座1個
      、雙聯插座2個、電燈（5W）2只、日光燈（20W）1支、日
      光燈（40W）3支、電扇（65W）1臺、電視機（14吋）1臺
      、電冰箱（200 L）1臺、洗衣機（540W）1臺、冷氣機（
      0.7KW）1臺等用電設備，且發現該電度表經人將封印鎖加
      工為活動式，並將該電度表之電壓鉤反裝使之鬆脫，得以
      拍打控制電度表圓盤轉動或停止，使計量器失準，進而影
      響電度表度數之計算，以此方式改變電度表之構造，使其
      失效不準等情，有用電實地調查書、查獲現場照片、臺灣
      電力股份有限公司臺中區營業處100年3月11日函及後附工
      作通知單等在卷可稽（見警卷第10至14頁，及本院卷第35
      至36頁）。
（四）經核上開證人劉昌仁先後於偵訊及本院審理時證述內容，
      已詳述其依臺灣電力股份有限公司工作通知單，會同警方
      前往上址160號，並通知用電人即被告到場進行實地調查
      ，發現上址160號房屋係三合院之公廳，前揭以裝設在上
      址160號房屋之電度表（電號00-00-0000-00-0號）計算用
      電度數之用電設備，大部分係裝置在位於三合院後方之被
      告所居住鐵皮屋內，並發現上址160號房屋之電度表經人
      加工使其失效不準之過程，且其先後證述內容大致相符，
      亦與上開臺灣電力股份有限公司臺中區營業處函所載派員
      調查原因，及上開現場圖、照片及用電實地調查書所載現
      場狀況及用電情形，及上開查獲現場照片所示上址160號
      房屋之電度表經人將封印鎖加工為活動式，並將電壓鉤反
      裝使之鬆脫等情，互核一致，是上開證人劉昌仁之證述內
      容，應堪採信。
（五）綜上，足認位於臺中市○○區○○路189巷160、162、164
      號等房屋所組成三合院，其中160號房屋為該三合院之公
      廳，且160、162、164號房屋分別有裝設臺灣電力股份有
      限公司之電度表各1只，而被告所居住鐵皮屋係位於上開
      三合院之後方，該鐵皮屋內所裝置電扇、電視機、電冰箱
      、洗衣機、冷氣機等用電設備係以上址160號房屋之電度
      表計算用電度數。嗣於99年7月26日14時許證人劉昌仁會
      同警方前往上址160號，並通知用電人即被告到場進行實
      地調查，發現其中162、164號房屋之電度表均正常運作，
      僅裝設在160號房屋之電度表經人將封印鎖加工為活動式
      ，並將該電度表之電壓鉤反裝使之鬆脫後，得以拍打控制
      電度表圓盤轉動或停止，使計量器失準，進而影響電度表
      度數之計算，以此方式改變電度表之構造，使其失效不準
      等情。
（六）查上址160號房屋電度表於97年間之每2個月用電度數分別
      為51、15、38、58、64、74度，及於98年間之每2個月用
      電度數分別為86、84、78、99、599、725度等情，有臺灣
      電力股份有限公司臺中區營業處於99年12月30日以D臺中
      字第09912005841號函檢送用電度數資料表在卷可稽（見
      本院卷第14至16頁）。且上開證人劉昌仁證述內容已提及
      依前揭用電實地調查書所載用電設備，於冬天沒有使用冷
      氣情形下，以1天用電8小時計算，1天用電約6度，2個月
      約300多度等情（見本院卷第44頁背面）。參以，被告於
      本院審理時供稱：伊原本與162號共用電表，後來因認電
      費過高，從98年2月間起改用160號電表，故自98年2月起
      由伊負責繳納160號電費等語（見本院卷第56頁）。足見
      依被告所述其所居住鐵皮屋內用電設備，自98年2月間起
      以上址160號房屋電度表計算用電度數，然該電度表之用
      電度數卻未因而明顯增多，甚且於98年6至8月夏季用電高
      峰，亦無大量增加之情形，被告收受電費帳單後竟不聞不
      問，顯然有違常情。且衡以依被告所述上址160號房屋電
      度表自98年2月間起即開始計算其用電度數，而該電度表
      之用電度數自此卻未明顯增多，被告顯可獲取少繳電費之
      利益，無關之人亦無擅自以前揭方式令該電度表失效不準
      ，使被告蒙受其利之理，則以前揭方式使上址160號房屋
      電度表失效不準，係被告所為，應可認定。至被告請求傳
      訊證人即鄰居林文箇，用以證明其居住在鐵皮屋，平常不
      會進出三合院云云，已無調查之必要，併此敘明。
（七）至被告辯稱因與人發生糾紛而遭人改電度表並檢舉云云。
      惟查上址160號房屋電度表於98年間之每2個月用電度數分
      別為86、84、78、99、599、725度，且上開證人劉昌仁證
      述內容已提及裝設在上址160號房屋之電度表經人將電壓
      鉤反裝使之鬆脫後，如未以拍打方式控制電度表圓盤，電
      度表圓盤將永遠停止，而臺灣電力股份有限公司臺中區營
      業處係於99年7月23日接獲密告電話表示上址160號房屋疑
      有竊電等情已如前述，則如被告所辯其所居住鐵皮屋內用
      電設備，自98年2月間起即以上址160號房屋電度表計算用
      電度數，何以於98年間仍經人不定時拍打以控制電度表圓
      盤，迄至99年7月23日始密告竊電，被告所辯前情，顯然
      有悖常理，尚難採信。
（八）又本件被告矢口否認有何竊電犯行，致無法具體認定其所
      竊得電能多寡，而臺灣電力股份有限公司以竊電容量3及
      每日用電8小時為計算基礎，推算98年7月26日至99年7月
      26日之用電度數為8760度，扣除已繳費度數3701度後，以
      平均單價3.07元，追償1.6倍電費合計2萬4850元（計算式
      ：0000-0000=5059，3.07x1.6x5059=24850）等情，有追
      償電費計算單1份在卷可稽（見警卷第9頁），附此敘明。
（九）綜上以析，被告係居住在臺中市○○區○○路189巷160、
      162、164號等房屋所組成三合院（其中160號房屋為公廳
      ，且160、162、164號房屋各有裝設1只臺灣電力股份有限
      公司之電度表）後方之鐵皮屋，該鐵皮屋內所裝置電扇、
      電視機、電冰箱、洗衣機、冷氣機等用電設備，自98年間
      某日起即以上址160號房屋之電度表（電號00-00-00 00-0
      0-0號）計算用電度數，詎被告為減省電費支出，以不詳
      方式，將裝設在上址160號房屋電度表之封印鎖加工為活
      動式，並將該電度表之電壓鉤反裝使之鬆脫後，藉以拍打
      控制電度表圓盤轉動或停止，使計量器失準，進而影響電
      度表度數之計算，以此改變電度表之構造，使其失效不準
      之方式，接續竊取臺灣電力股份有限公司之電能（實際竊
      電度數不詳，臺灣電力股份有限公司向被告追償自98年7
      月26日起至99年7月26日止之用電度數5089度之電費合計
      2萬4580元）。
四、從而，本件事證明確，被告之上開犯行堪以認定，應依法論
    科。至被告所辯前詞，顯係事後卸責之詞，委無足採。
貳、所犯法條及刑之酌科：
一、查被告行為後，電業法第106條規定已於100年1月26日經總
    統以華總一義字第10000015591號令修正公布，並自同年月
    28日起生效施行，修正後之電業法第106條，除將原第6款規
    定「電力用戶，在原申請馬力數、瓩數或仟伏安數以外，私
    自增加馬力數、瓩數或仟伏安數者。」自竊電行為中刪除，
    不再認定為竊電罪，而增列同條第2項規定「電力用戶在原
    申請馬力數、瓩數或仟伏安數以外，未申請而增力馬力數、
    瓩數或仟伏安數者，準用第73條規定求償電費。」其餘原第
    1至5款有關竊電行為之構成要件及刑罰規定，均未作任何修
    正，僅為配合該條增列第2項規定，而將原第1至5款規定，
    移列為第1項第1至5款，是本件被告所為改變電度表之構造
    ，使其失效不準而竊電之犯行，無庸為新舊法規定之比較，
    而應依一般法律適用原則，適用裁判時法（最高法院96年度
    臺上字第5297號判決意旨參照），合先敘明。
二、核被告所為，係犯電業法第106條第1項第3款之改變電度表
    之構造，使其失效不準而竊電罪。又依刑法第323條規定，
    被告行為固亦該當於刑法第320條第1項之普通竊盜罪，惟電
    業法第106條第1項第3款係刑法第320條第1項之特別規定，
    依特別法優於普通法之原則，應逕依電業法第106條第1項第
    3款規定論處。
三、按數行為於同時地或密切接近之時地實施，侵害同一之法益
    ，各行為之獨立性極為薄弱，依一般社會健全觀念，在時間
    差距上，難以強行分開，在刑法評價上，以視為數個舉動之
    接續施行，合為包括之一行為予以評價，較為合理，即屬接
    續犯，為包括一罪（最高法院86年度臺上字第3295號判例意
    旨參照）。查被告自98年間某日起至99年7月26日經查獲為
    止之竊電犯行，係於密切接近之時、地實施，各行為之獨立
    性極為薄弱，依一般社會健全觀念，在時間差距上，難以強
    行分開，係本於單一犯意進行侵害同一法益，以實現一犯罪
    構成要件之單一行為，應以單純一罪論。
四、爰審酌被告貪圖減少電費而竊電之犯罪動機、造成臺灣電力
    股份有限公司之損害，且前揭臺灣電力股份有限公司向其追
    償電費迄今已全部繳納完畢（參見本院卷第25頁收據）等一
    切情狀，而量處如主文所示之刑，並諭知易科罰金之折算標
    準。
五、至於扣案之電度表及封印鎖各1個，乃由臺灣電力股份有限
    公司加封隨同出租而交予用戶保管，並非被告所有之物，亦
    非係供犯罪所用之物，均不予宣告沒收，附此敘明。
據上論斷，應依刑事訴訟法第299條第1項前段，電業法第106絛
第1項第3款，刑法第11條前段、第41條第1項前段，判決如主文
。
本案經檢察官謝志遠到庭執行職務。
中    華    民    國   100    年    5     月    18    日
                  刑事第五庭  審判長  法  官  王邁揚
                                      法  官  簡璽容
                                      法  官  賴秀雯
以上正本與原本無異。
如不服本判決應於收受送達後10日內向本院提出上訴書狀，並應
敘述具體理由；其未敘述上訴理由者，應於上訴期間屆滿後20日
內向本院補提理由書（均須按他造當事人之人數附繕本）「切勿
逕送上級法院」。
                                      書記官  江美琪
中    華    民    國   100    年    5     月    18    日
附錄本案所犯法條：
電業法第106條：
有下列行為之一者為竊電，處 5 年以下有期徒刑、拘役或 5 百
元以下罰金：
一、未經電業供電，而在其供電線路上私接電線者。
二、繞越電度表或其他計電器，損壞或改動表外之線路者。
三、損壞或改變電度表、無效電力計、其他計電器之構造，或以
    其他方法使其失效不準者。
四、在電價較低之線路上，私接電價較高之電器者。
五、包燈用戶，在原定電燈盞數及瓦特數以外，私自增加盞數或
    瓦特數者。
電力用戶在原申請馬力數、瓩數或仟伏安數以外，未申請而增加
馬力數、瓩數或仟伏安數者，準用第 73 條規定求償電費。